臺灣臺中地方法院刑事判決　　　　　　100年度交訴字第140號
公　訴　人　臺灣臺中地方法院檢察署檢察官
被　　　告　洪自忠
上列被告因肇事逃逸等案件，經檢察官提起公訴（100年度偵字
第211、450號），被告於準備程序中就被訴事實為有罪之陳述，
經告以簡式審判之旨，並聽取當事人意見後，合議庭裁定由受命
法官獨任進行簡式審判程序，茲判決如下：
    主    文
洪自忠服用酒類，不能安全駕駛動力交通工具而駕駛，處有期徒
刑貳月。又因過失致人於死，處有期徒刑陸月；又駕駛動力交通
工具肇事，致人死傷而逃逸，處有期徒刑玖月。應執行有期徒刑
壹年貳月。緩刑伍年，並應履行如附表所示之事項；同時向指定
之政府機關、政府機構、行政法人、社區或其他符合公益目的之
機構或團體提供玖拾小時之義務勞務，緩刑期間付保護管束。
    犯罪事實
一、洪自忠於民國99年12月12日凌晨0時許至同日上午4、5時許
    止，在臺中市梧棲區某檳榔攤，飲用啤酒後，已達不能安全
    駕駛動力交通工具之程度，竟仍於同日上午5時許，駕駛車
    牌號碼為6910-ZG號自小客車，欲返回臺中市○○區○○路1
    段243巷28號住處。嗣於同日上午6時許，洪自忠沿臺中市○
    ○區○○路1段由南往北方向行駛，於行經臺中市○○區○
    ○路1段617之2號前，本應注意飲用酒類後不得駕車，且汽
    車行駛時，駕駛人應注意車前狀況，並隨時採取必要之安全
    措施，而依當時天候晴、清晨日光充足、柏油路面、乾燥無
    缺陷亦無障礙物、視距良好，並無不能注意之情事，竟於上
    開地點疏未注意車前狀況，適有同向行走在中央路上之陳林
    品、阮氏柳，洪自忠因有上開疏失，雖看見陳林品、阮氏柳
    行走於前，然仍煞避不及，致其上開自小客車前方撞擊陳林
    品、阮氏柳，致陳林品、阮氏柳因而倒地，陳林品受有頭部
    外傷並後枕撕裂傷腦組織外露、胸腹部擦挫傷、雙下肢開放
    性骨折、會陰部及左大腿多處巨大撕裂傷、阮氏柳受有頭部
    瘀傷、下背部擦挫傷(過失傷害阮氏柳部分業經檢察官另為
    不起訴處分)等傷害。洪自忠明知其駕駛動力交通工具肇事
    後，依法負有救助之義務，且對陳林品因與其發生車禍而發
    生傷害及可能導致死亡之結果，已有所預見，應將陳林品、
    阮氏柳送醫救治或為適當之保護處置，當於現場等待救護車
    到來始得離開，惟竟未下車救治或報警處理，反另基於肇事
    逃逸之犯意，隨即駕駛上開自用小客車逃離現場返回住處。
    嗣因路人發現上開交通事故報案，陳林品、阮氏柳經救護車
    送往臺中市梧棲區童綜合醫院急救，惟陳林品於到院前無心
    跳、脈搏及呼吸於同日6時許，因頭頸部與胸腹部挫傷及骨
    折而傷重不治死亡。現場遺留上開自小客車之黑色車殼碎片
    及霧燈一個，經警方調閱臺中市○○區○○路往南2處監視
    器，發現上開自小客車於同日6時5分許，行經臺中市○○區
    ○○路、港南路口右前霧燈撞損，警方並即前往洪自忠上址
    住處，經員警訊問後，於同日下午1時15分許，對洪自忠實
    施酒精濃度檢測，測得其吐氣所含酒精濃度為每公升0.47毫
    克後，始查知上情。
二、案經臺灣臺中地方法院檢察署檢察官相驗後自動檢舉及被害
    人陳林品之子陳木生訴由臺灣臺中地方法院檢察署檢察官偵
    查起訴。
    理    由
一、查本件被告洪自忠所犯，非死刑、無期徒刑、最輕本刑為3
    年以上有期徒刑之罪，或高等法院管轄第一審之案件，被告
    於準備程序中，就前揭被訴事實為有罪之陳述，經受命法官
    告以簡式審判程序之旨，並聽取被告與公訴人之意見後，本
    院認無不得或不宜改依簡式審判程序進行之處，爰依刑事訴
    訟法第273條之1第1項、第284條之1，經合議庭評議後，裁
    定本件由受命法官獨任進行簡式審判程序，是本件之證據調
    查，依刑事訴訟法第273條之2規定，不受同法第159條第1項
    、第161條之2、第161條之3、第163條之1及第164條至170條
    規定之限制，合先敘明。
二、訊據被告洪自忠對於上揭時、地酒醉駕車致被害人陳林品死
    亡、阮氏柳受傷，並肇事逃逸之犯罪事實，均坦承不諱，核
    與證人阮氏柳於警偵訊證述：99年12月12日上午6時許，伊
    與陳林品沿臺中市○○區○○路1段由北往南行走，兩人都
    是走路邊白線右邊，被撞之前，前方都沒有來車，所以車子
    應該是從後面撞上，先撞到陳林品，再撞到伊。陳林品被撞
    以後飛的很遠，伊遭撞擊後彈飛到路邊圍牆失去意識，醒來
    後，看到陳林品倒在伊前方，之後兩人被送往梧棲童綜合醫
    院等語(見警卷第9-10頁)、告訴人即被害人陳林品之子陳木
    生及證人陳林品之孫女陳葳娜於警偵訊證述被害人陳林品於
    99年12月12日上午6時許，因上開交通事故而死亡等情節(見
    警卷第12頁正反面、第22頁)，大致相符。
三、按酒精對中樞神精系統有麻醉作用，對人體之影響固因人而
    異，然多與血液中之酒精濃度成正比，通常情形，血液中之
    酒精濃度在每公升1000毫克（即呼氣酒精濃度每公升0.5 毫
    克）時，雖在外觀上無法辨識，但檢查眼睛機能，對反應時
    間功能均有降低之事實，對一般人而言，血液中酒精濃度增
    加至每公升1000至1500毫克（即呼氣酒精濃度約每公升零點
    0.5至0.75毫克），顯示快感、話多、臉色紅潤，每公升150
    0至2500毫克（即呼氣酒精濃度每公升0.75至1.25毫克）時
    ，呈興奮、走路不穩、咬字不清，稍有麻痺現象。而道路交
    通安全規則第114條第2款規定汽車駕駛人飲酒後吐氣超過每
    公升0.25毫克以上者，不得駕車，即是基於酒精對人體中樞
    神經系統有上述之麻醉作用，為維護安全駕駛，而為之禁止
    規定。復查酒精對中樞神精系統之麻醉作用，對人體之影響
    固因人而異，然多與血液中（或呼氣中）之酒精濃度成正比
    ，通常情形，呼氣中酒精濃度每公升0.55毫克或血液中酒精
    濃度在百分之0.11以上，參考德國、美國之標準，肇事率為
    一般正常人之10倍，認為已達不能安全駕駛之標準，此有法
    務部於88年5月10日邀集交通部、行政院衛生署、內政部警
    政署、中央警察大學等單位相關人員召開之研商訂定刑法第
    185條之3服用毒品、麻醉藥品、酒類或其他相類之物，不能
    安全駕駛交通工具之認定標準會議結論可參。本案被告酒後
    駕車，為警於99年12月12日下午1時15分許測出之呼氣中酒
    精濃度達每公升0.47毫克，此有臺中縣警察局道路交通事故
    當事人酒精測定紀錄表在卷可參(見99年度相字第1914號卷
    第29頁)。以此推算其肇事當時（即99年12月12日上午6時許
    ）之呼氣中酒精濃度應約為每公升0.9253毫克【計算式：0.
    47＋（0.0628×7又15/60)＝0.9253】，再參以被告因行車
    操控力降低，致碰撞被害人陳林品、阮氏柳，顯見其因飲酒
    已達不能安全駕駛動力交通工具之程度，至為明顯。
四、次按汽車行駛時，駕駛人應注意車前狀況，並隨時採取必要
    之安全措施，道路交通管理規則第94條第3項定有明文。經
    查，依當時天候晴、清晨日光充足、柏油路面、乾燥無缺陷
    亦無障礙物、視距良好，又無不能注意之情形，竟疏於注意
    車前狀況，以採取適當之安全措施，因而撞擊被害人陳林品
    、阮氏柳，並致陳林品死亡，其有過失，至為明顯。是本件
    被告對於車禍之發生應有過失，亦甚明確。
五、又被害人陳林品確因本件車禍，致受有頭部外傷並後枕撕裂
    傷腦組織外露、胸腹部擦挫傷、雙下肢開放性骨折、會陰部
    及左大腿多處巨大撕裂傷，經救護車送往臺中市梧棲區童綜
    合醫院急救，惟陳林品於到院前無心跳、脈搏及呼吸於同日
    6時許，因頭頸部與胸腹部挫傷及骨折而傷重不治死亡，亦
    經檢察官相驗屬實，製有相驗屍體證明書、相驗結果報告、
    檢驗報告書、相驗照片及童綜合醫療社團法人童綜合醫院第
    307484號一般診斷書在卷可憑(見99年度相字第1914號卷第
    18、28、41-49、50-55頁)，則被告過失駕車肇事行為，與
    被害人之死亡結果間，自具有相當因果關係。
六、另刑法第185條之4肇事逃逸罪增訂之立法理由，乃「為維護
    交通安全，加強救護，減少被害人之死傷，促使駕駛人於肇
    事後，能使被害人即時救護」，是立法者認駕駛人駕車肇事
    後，倘能將被害人即時救護，或留在現場處理，避免後車再
    次撞擊傷者，均可減輕或避免被害人之傷亡，此攸關社會大
    眾生命、身體之安全，因而將駕車肇事逃逸行為，明文規定
    為犯罪行為加以處罰。本條既是在防止逃逸行為所產生之抽
    象危險，因此所謂「逃逸」，應非指行為人有積極「逃亡、
    隱匿」等阻礙犯罪偵查行為，而係指行為人不留在肇事現場
    為即時救護、避免後車再度撞擊或協助相關人員迅速處理事
    故而離去之行為，蓋此一離去行為可能使因肇事所發生之損
    害有再度擴大之危險（最高法院95年度台上字第2193號裁判
    意旨參照）。經查：本件車禍發生後，被告未對被害人陳林
    品、阮氏柳施行救護，亦未代為報案，且未留下任何資料或
    連絡方式即自行離去，從而被告確有肇事逃逸之事實，亦至
    為灼然。此外，此外，復有職務報告、臺中縣警察局清水分
    局道路交通事故當事人登記聯單、肇事現場手繪圖、道路交
    通事故調查報告表（一）（二）、臺中縣警察局交通隊梧棲
    小隊道路交通事故談話紀錄表（阮氏柳）、道路交通事故現
    場圖、交通事故照片、監視器翻拍照片2張、勘察採證同意
    書、刑案現場照片、車籍資料、臺中縣警察局重大、重要及
    A1類道路交通事故（件）紀錄（通報）單、當事人酒精測定
    紀錄單、童綜合醫院一般診斷書（診斷書號：307484、3074
    85）、臺灣臺中地方法院檢察署相驗屍體證明書、臺中縣警
    察局舉發違反道路交通管理事件通知單、臺中縣警察局勤務
    指揮中心受理110報案紀錄單(見警卷第14-52頁)、臺灣臺中
    地方法院檢察署電話相驗報告簿、臺中縣警察局清水分局處
    理相驗案件初步調查報告暨報驗書、職務報告、臺中縣警察
    局道路交通事故當事人酒精測定紀錄表、個人戶籍資料查詢
    結果、車輛詳細資料報表、相驗照片、相驗結果報告、檢驗
    報告書(見99年度相字第1914號卷第1-3、29-55頁)、臺中市
    梧棲區調解委員會100年民調字第004號解書(見100年度偵字
    第450號卷第8頁)等資料在卷可稽。被告酒後駕車、過失致
    人於死、肇事逃逸等犯行已臻明確，應依法論科。
七、核被告洪自忠酒後駕車部分，係犯刑法第185條之3之服用酒
    類不能安全駕駛罪；其駕車肇事致被害人死亡，係犯同法第
    276條第1項過失致死罪；其肇事後逃逸部分，則係犯同法第
    185條之4之肇事逃逸罪。被告所犯上開各罪間，犯意各別，
    罪名不同，行為互殊，應予分論併罰。被告酒醉駕車致人死
    亡，應依道路交通管理處罰條例第86條第1項之規定，加重
    其刑。爰審酌被告罔顧交通安全，於服用酒類後，已達不能
    安全駕駛之狀態下，猶駕車上路，對於自身及其他使用道路
    之公眾均具有高度之危險性，並肇致事故，且其肇事當時之
    酒精濃度推算值高達每公升0.9253毫克，肇事後亦未留在現
    場協助救護，反逃離現場，致被害人陳林品因而死亡，暨其
    犯後坦承犯行、與告訴人陳木生達成調解、教育程度為高職
    畢業、家庭經濟狀況勉持等一切情狀，分別量處如主文所示
    之刑，並合併定應執行之刑，以示懲儆。
八、另查，被告前未曾受有期徒刑以上刑之宣告，有臺灣高等法
    院被告前案紀錄表及刑案資料查註紀錄表各1份在卷足憑，
    其因一時疏忽致犯本罪，肇事後已與被害人陳林品家屬達成
    和解，有臺中市梧棲區調解委員會100年民調字第0004號調
    解書1份在卷可稽。其經此偵審程序，當知所警惕，信無再
    犯之虞，本院認所宣告之刑，以暫不執行為適當，併予宣告
    緩刑5年。又本院為保障被害人陳林品家屬之權益，並使被
    告於緩刑期間內，能深知戒惕，且導正其行為與法治之觀念
    ，併予宣告其應依100年1月25日臺中市梧棲區調解委員會10
    0年民調字第0004號調解書所定如附表所示事項，向被害人
    陳林品家屬支付上開調解內容所示金額，作為緩刑條件，並
    向指定之政府機關、政府機構、行政法人、社區或其他符合
    公益目的之機構或團體提供90小時之義務勞務，以啟自新，
    並觀後效。
據上論斷，應依刑事訴訟法第273條之1第1項、第299條第1項前
段，刑法第185條之3、第185條之4條、第276條第1項、第51條第
5款、第74條第1項第1款、第2項第3款、第5款、第93條第1項第
2款，道路交通管理處罰條例第86條第1項，刑法施行法第1條之1
，判決如主文。
本案經檢察官林明誼到庭執行職務。
中    華    民    國   100    年    6     月    28    日
                  刑事第四庭    法  官  李婉玉
以上正本證明與原本無異。
如不服本判決應於收受判決後10日內向本院提出上訴書狀，並應
敘述具體理由；其未敘述上訴理由者，應於上訴期間屆滿後20日
內向本院補提理由書（均須按他造當事人之人數附繕本）「切勿
逕送上級法院」。
                                書記官  林政佑
中    華    民    國   100    年    6     月    28    日
附表
┌──────────────────────────┐
│臺中市梧棲區調解委員會100年民調字第0004號調解書     │
│一、聲請人即被告洪自忠補償對造人即被害人陳林品之配偶│
│    陳敏川、子女陳木生、陳端姿等喪葬費、慰撫金、扶養│
│    金及一切損失共計新臺幣(下同)壹佰萬元整。(不含強 │
│    制汽車責任保險各項給付)。                       │
│二、付款方式：聲請人於和解同時給付對造人肆拾萬元整，│
│    餘額開立到期日100年2月13日起至105年1月13日止，每│
│    月13日到期，本票共60張，金額合計共陸拾萬元整。交│
│    給對造人。                                      │
│三、兩造並約定，聲請人支付本票票款方式為，郵局匯款，│
│    局號：0000000帳號：0000000戶名陳木生，每月13日匯│
│    款壹萬元。                                      │
│四、對造人願拋棄本事件民事其餘請求權。              │
├──────────────────────────┤
│備註：                                              │
│一、依刑法第74條第4項規定，上開本院命被告支付予被害 │
│    人之損害賠償，得為民事強制執行名義。            │
│二、依刑法第75條之1第1項第4款規定，被告違反本院所定 │
│    上開命其履行之事項情節重大，足認原宣告之緩刑難收│
│    預期效果，而有執行刑罰之必要者，得撤銷其刑宣告。│
└──────────────────────────┘
附錄論罪科刑法條：
刑法第185 條之3
服用毒品、麻醉藥品、酒類或其他相類之物，不能安全駕駛動力
交通工具而駕駛者，處1 年以下有期徒刑、拘役或3 萬元以下罰
金。
刑法第185 條之4
駕駛動力交通工具肇事，致人死傷而逃逸者，處6 月以上5 年以
下有期徒刑。
刑法第276 條
因過失致人於死者，處2 年以下有期徒刑、拘役或2 千元以下罰
金。
從事業務之人，因業務上之過失犯前項之罪者，處5 年以下有期
徒刑或拘役，得併科3 千元以下罰金。